【裁判字號】    98,司財管,37
【裁判日期】    981026
【裁判案由】    指定遺產管理人
【裁判全文】
臺灣臺中地方法院民事裁定            98年度司財管字第37號
聲  請  人  財政部臺灣省中區國稅局沙鹿稽徵所
法定代理人  丙○○
非訟代理人  丁○○
受  選任人  張益誠
上列聲請人聲請選任被繼承人甲○○遺產管理人事件，本院裁定
如下：
    主  文
選任張益誠（男、民國○○○年○月○○○日生、身分證統一編
號：Ｚ000000000號）為被繼承人甲○○（男、民國○
○○年○月○日生、身分證統一編號：Ｚ000000000號
、生前最後住所：臺中縣沙鹿鎮○○路十號之十七、於民國九十
七年十二月十四日死亡）之遺產管理人。
聲請程序費用由被繼承人甲○○之遺產負擔。
    理  由
一、按繼承開始時，繼承人有無不明，而無親屬會議或親屬會議
    未於1個月內選定遺產管理人者，利害關係人得聲請法院選
    任遺產管理人；又先順序繼承人均拋棄其繼承時由次順序之
    繼承人繼承，其次順序繼承人有無不明或第四順序之繼承人
    均拋棄其繼承者，準用關於無人承認繼承之規定，民法第11
    78條第2項、第1176條第6項分別定有明文。
二、本件聲請意旨略以：被繼承人甲○○於97年12月14日死亡，
    且其所有繼承人均已拋棄繼承，是否仍有應繼承之人不明，
    而其親屬會議亦未於法定期間內選定遺產管理人，致聲請人
    無從進行遺產稅稽徵業務，聲請人為稅捐稽徵機關，基於利
    害關係人地位，爰依法聲請為被繼承人選任遺產管理人等語
    ，並提出財政部臺灣省中區國稅局沙鹿稽徵所函文、繼承系
    統表、除戶戶籍謄本、戶籍謄本、本院家事法庭函文等件為
    證。
三、經查：聲請人主張其為稅捐稽徵機關，被繼承人死亡後，其
    所有繼承人均已拋棄繼承，是否仍有應繼承之人不明，而其
    親屬會議未於法定期間內選定遺產管理人等事實，有聲請人
    提出前揭書證在卷可證，復據本院依職權調取98年度繼字第
    91 、667、705號卷宗可參，自堪信為真實，從而聲請人聲
    請選任被繼承人之遺產管理人，揆諸前揭法條規定，為有理
    由，應予准許。而選任遺產管理人，除慮及管理遺產之公平
    性外，亦需考量其適切性，亦即應以對被繼承人之遺產、遺
    債情形瞭解較深者優先選任為宜；又關係人張益誠既為被繼
    承人甲○○之子，對於被繼承人生前之財產及債權債務，自
    較他人知之甚詳，對遺產之管理亦不生窒礙，且到庭表示同
    意擔任被繼承人甲○○之遺產管理人，另被繼承人之配偶乙
    ○○○亦到庭陳稱：「我希望由我兒子張益誠擔任甲○○之
    遺產管理人」等語，並經聲請人之代理人表示同意（本院98
    年10 月16日訊問筆錄參照）。執此，本院認為由張益誠擔
    任被繼承人之遺產管理人，應屬妥適，爰選任之。
四、依非訟事件法第157條，裁定如主文。
中    華    民    國    98    年    10    月    26    日
                  家事法庭  司法事務官  蔡伊萍
以上正本係照原本作成。
如對本裁定抗告，須於裁定送達後10日之不變期間內，向本院提
出抗告狀。
中    華    民    國    98    年    10    月    26    日
                                書記官  曾惠雅


司法院資訊處製作；財團法人民間司法改革基金會備份。
